【裁判字號】    92,勞訴,35
【裁判日期】    921013
【裁判案由】    給付退休金等
【裁判全文】
臺灣板橋地方法院民事判決  九十二年度勞訴字第三五號
    原      告  乙○○
    被      告  中信機電技術顧問股份有限公司
    法定代理人  甲○○○
右當事人間請求給付退休金等事件，於中華民國九十二年九月二十六日辯論終結，本
院判決如左：
    主      文
原告之訴及假執行之聲請均駁回。
訴訟費用由原告負擔。
    事      實
甲、原告方面：
  一、聲明：
  （一）被告應給付原告新台幣（下同）八十七萬二千八百九十四元及起訴狀繕本送
        達翌日起至清償日止，按週年利率百分之五計算之利息。
  （二）願供擔保請准宣告假執行。
  二、陳述：
  （一）原告自民國八十一年七月一日即於被告公司擔任機電操作人員，負責臺灣中
        小企業銀行（下稱臺灣中小企銀）機電室之維護，九十二年三月二十一日，
        被告公司經理胡同益於臺灣中小企銀之工作場所，告知原告年歲已高可以退
        休，同時以字條指示：「乙○○、黃展芳、楊智正等三員，服務至九十二年
        三月三十一日止，謝謝多年服務」，並有胡同益之親筆簽名，是被告服務屆
        至九十二年三月三十一日止。原告已滿六十四歲，符合勞基法第五十四條雇
        主得強制退休之規定，被告應給付退休金，惟原告於九十二年四月七日以存
        證信函要求被告給付，遭被告拒絕，經臺北縣政府處理勞資爭議協調會，雙
        方仍無法達成協議。查原告自八十一年七月一日任職於被告公司至九十二年
        三月三十一日止計十年九個月，離職前六個月平均工資為三萬八千零九十元
        ，另有十五日特別休假之獎金，依勞基法之規定被告應給付原告退休金八十
        七萬二千八百九十四元。
  （二）又原告僅八十七年及八十八年有與被告簽訂僱用契約，其餘期間皆未訂立任
        何契約，依勞動基準法（下稱勞基法）第九條第一項第一款規定，視為不定
        期契約，原告仍應享有勞基法之權益。又前開勞僱契約中雖有不得請領退休
        金之約定，惟該約定違反勞基法有關資遺及退休規定係為保護勞工而設，不
        得事先以契約排除適用之精神，及民法第七十一條之規定，故該約定無效。
  （三）對被告抗辯所為之陳述：
    １、原告被指派在臺灣中小企銀機電室為水電維護組長工作已達十餘年，此乃被
        告有意持續之經濟活動，為繼續性工作；且被告於九十二年四月一日存證信
        函中既稱：欲派原告回被告公司上班，益證兩造間係一般之僱傭關係，與被
        告承攬之維護契約無涉，即被告公司若有其他業務，被告保有調度指標之權
        亦與被告所稱特定性之定期契約矛盾。
    ２、自九十二年三月三十一日原告被資遺後，被告從未要求原告回公司上班，直
        至原告於九十二年四月七日寄發請求資遺費或退休金之存證信函予被告後，
        被告方於同年四月十日以存證信函虛偽表示有要求原告於四月一日回公司上
        班之意，並要求原告於三日內到職；且被告所登記之營業場所並無任何營業
        行為，亦無人居住，其營業用電九十日都是零，可證被告欲原告回公司上班
        並非實情。
  三、證據：提出九十二年四月十一日被告要求被解雇員工放棄所有金錢請求權之書
      面、九十二年一月二十八日被告所立書面、電費帳務查詢表、九十二年度四、
      五月份值班表、工作經歷證明書、臺北縣政府九十二年七月二十八日函、僱用
      契約書、九十二年四月七日存證信函各一份，各類所得扣繳憑單九紙（均影本
      ）、九十二年三月二十一日被告經理胡同益於台灣企銀比價點點上所立之書面
      字條、活期存款存摺各一份為證。
乙、被告方面：
  一、聲明：如主文所示。
  二、陳述：
  （一）被告經營電氣顧問公司，工作內容係針對特定之公司或團體，提供機房機電
        設備操作等維護，率皆一年一約，即合約屆期前透過公開招標程序，重新訂
        約。而被告與受僱人員所訂合約之工作內容及範圍皆明示特定之公司或團體
        ，應屬特定性之定期契約，依勞基法第九條第三項規定，並無勞基法第九條
        第二項視為不定期契約之適用，原告並無請領退休金之資格。
  （二）九十二年三月間被告重新與臺灣中小企銀訂立設備操作合約，內容明定被告
        所派駐維護人員之資格及同意權，由臺灣中小企銀審核、篩選，而臺灣中小
        企銀要求被告公司派駐人員須年輕化且不能兼職，基此，被告公司經理胡同
        益乃本於職責告知原告職務之調動，並謝謝其多年之服務，根本未有解僱原
        告之意思，嗣後更於九十二年四月十日以存證信函通知原告回來上班，惟未
        獲原告置理，方於同年四月二十二日以曠職三日以上為由發函終止兩造之勞
        僱契約。
  （三）又被告公司設立地址與實際營業場所，常因工作性質不同而異，且被告要求
        原告回到公司機電維護部門工作之地點位在板橋，是原告片面以被告位在新
        莊市之設立地址用電量係零度為由而認被告並無營業行為，不足採信。
  三、證據：提出僱用契約書、九十二年四月十日、四月二十二日存證信函、廣告費
      收據各一份（均影本）、設備操作維護合約書一份為證。
    理      由
甲、程序方面：
  一、按訴狀送達後，原告不得將原訴變更或追加他訴。但減縮應受判決事項之聲明
      者，不在此限，民事訴訟法第二百五十五條第一項第三款定有明文。查本件原
      告起訴時其請求之聲明金額原為「被告應給付原告九十一萬零九百八十四元」
      ，嗣於九十二年九月二十六日言詞辯論時，因被告當庭給付原告年終獎金三萬
      一千元，由原告收受無誤，原告乃將聲明變更為「被告應給付原告八十七萬二
      千八百九十四元」，此核為減縮應受判決事項之聲明，按諸前揭規定，原告所
      為訴之變更，應屬合法，合先敘明。
乙、實體方面：
  一、原告主張：其於被告公司擔任機電操作人員，負責臺灣中小企銀機電室之維護
      ，九十二年三月二十一日，被告公司經理胡同益於臺灣中小企銀之工作場所，
      告知原告年歲已高可以退休，同時以字條指示：「乙○○、黃展芳、楊智正等
      三員，服務至九十二年三月三十一日止，謝謝多年服務」，將原告解僱。查原
      告已滿六十四歲，符合勞基法第五十四條雇主得強制退休之規定，自八十一年
      七月一日任職於被告公司至九十二年三月三十一日止共計十年九個月，離職前
      六個月平均工資為三萬八千零九十元，另有十五日特別休假之獎金，爰依勞基
      法之規定，請求被告給付原告退休金八十七萬二千八百九十四元，及自訴狀繕
      本送達被告之翌日起至清償日止按週年利率百分之五計算之利息。被告則以：
      兩造間之勞僱契約係特定性之定期契約，依勞基法第九條第三項規定，並無勞
      基法第第二項視為不定期契約之適用，原告並無請領退休金之資格。又九十二
      年三月間被告重新與臺灣中小企銀訂立設備操作合約，臺灣中小企銀要求被告
      公司之派駐員要年輕化且不得兼職，基此，被告公司經理胡同益乃本於職責告
      知原告職務之調動並謝謝其多年之服務，根本未有解僱原告之意思，嗣後更於
      九十二年四月十日以存證信函通知原告回來上班，未獲原告置理，方於四月二
      十二日以曠職三日以上為由發函終止兩造之勞僱契約等語為辯。
  二、原告主張其於八十一年七月一日起受僱被告公司擔任機電操作人員，派駐位於
      臺灣中小企業銀行資訊室林口機房機電室之操作維護工作，被告公司經理胡同
      益於九十二年三月二十一日以上開字條指示原告等三人服務至九十二年三月三
      十一日止，原告即未至公司上班等事實，業據原告提出各類所得扣繳憑單、九
      十二年三月二十一日被告經理胡同益於台灣企銀比價要點上所書立之書面字條
      、僱用契約書為證，並為被告所不爭執，堪信為真。惟被告以前情置辯，是本
      件應審究者為：兩造間勞動契約之內容是否為特定性工作？九十二年三月二十
      一日，被告是否有為終止勞動契約之意思表示？
  三、按本法第九條第一項所稱特定性工作，係指可在特定期間完成之非繼續性工作
      。其工作期間超過一年者，應報請主管機關核備。勞動基準法施行細則第六條
      第四款定有明文。查本件被告主張其與臺灣中小企銀間設備操作維護合約係一
      年訂立一次，於合約屆期前透過公開招標程序，重新訂立合約，為原告所不爭
      執。該合約雖有特定期限，然合約所定工作內容係機電設備之操作、紀錄、清
      潔保養、修護及緊急搶修等事項，有被告與臺灣中小企銀間設備操作維護合約
      書可稽，究該工作之性質，應非屬可在特定期間完成之非繼續性工作，顯與上
      開法條規定不符。又參兩造於八十七年、八十八年所訂之僱用契約中，僅有僱
      用期間係以被告與臺灣中小企銀合約日為準，工作內容則未有限定；且被告以
      九十二年四月十日存證信函通知原告因職務調整由他人接任，應於九十二年四
      月一日回到被告公司上班，有該存證信函在卷足憑，可見即使臺灣中小企銀未
      有原告工作之機會，被告仍會安排原告至被告公司之其他部門任職，故兩造勞
      動契約之範圍非限於臺灣中小企銀間設備操作維護之部分，尚難只以前開僱用
      契約之期限特定而逕認兩造勞動契約之內容係特定性工作。是兩造雖僅於八十
      七年、八十八年以書面訂立定期勞動契約，但原告於期間屆滿後仍繼續工作而
      被告未為反對之表示，依勞基法第九條第二項第一款之規定，可視為不定期契
      約，原告自可享有勞基法上請領資遺費及退休金之權益。
  四、按當事人主張有利於己之事實者，就其事實有舉證之責任，民事訴訟法第二百
      七十七條定有明文。本件原告主張被告已於九十二年三月三十一日將原告解僱
      之情，無非乃以被告公司經理胡同益於九十二年三月二十一日於台灣企銀比價
      要點上所書立之書面字條為據。惟查：被告公司經理胡同益雖於上開字條上記
      載：「原告等三人．．．．服務於九十二年三月三十一日止，謝謝多年協助」
      之文字；惟被告已否認上開字條有何解僱原告之意思，而僅係因與台灣中小企
      業銀行合約到期，而將調整原告職務至板橋地區工作等情，而查觀該文字係載
      於臺灣企銀比價要點上，且於該上開文字前亦有載明「開標結果請查明合約書
      規定詳內容」，而被告於九十二年三月間重新與臺灣中小企銀訂立設備操作合
      約，內容明定派駐維護人員之資格及同意權，由臺灣中小企銀審核、篩選，並
      要求被告公司之派駐員不得兼職且須年輕化等情，有設備操作維護合約書可參
      。可見該書面字條之意思範圍，應僅可認定被告欲結束原告等人在臺灣中小企
      銀機電維護部分之服務工作，尚未能單憑此即擴張認定被告有解僱原告，終止
      兩造間勞動契約關係之意思可言。另參兩造於八十七年、八十八年所訂之僱用
      契約書第二項工作內容與標準第１款：「配合全體約僱人員相關工作之調配」
      ；第四項受僱人員責任：「在僱用期間，乙方（即原告）願接受甲方（即被告
      ）工作之指派調遺，並遵守甲方之一切規定」等內容，可推知原告工作之範圍
      不限於派駐位於臺灣中小企銀林口機房，被告自有指派調度之權，而與被告所
      辯相符。況被告於九十二年四月十日以存證信函通知原告，應於九十二年四月
      一日回到被告公司上班，至今已曠職十日，請於文到三日內速回公司上班，否
      則不再續約等語，業經原告自承收受該函無訛，益証被告並無解僱原告之意思
      甚明，而僅係欲調整指派原告工作地點及工作內容、範圍而已。至原告提出被
      告公司設立地址新莊市○○路五九三巷六弄八號一樓之電費查詢帳單所示，九
      十年十一月十五日至九十二年五月十三日該址之電費雖偏低，然並非如原告所
      稱為零，且被告公司另有一處板橋市○○路○段一二四巷二四號之營業地址，
      有電費帳務查詢表、登報廣告費收據可考，是亦難僅以原告所提被告公司於新
      莊市○○路五九三巷六弄八號一樓之電費帳單，即認被告公司已無營業行為，
      而有解僱原告之事實。
  五、綜上所述，依前揭證據資料，尚不足以證明被告有於九十二年三月二十一日解
      僱原告，兩造勞動契約業於九十二年三月三十一日終止等事實。原告對於請求
      退休金之權利發生事項，既未能盡舉證責任，自不能信其主張為真。被告雖於
      九十二年四月二十二日終止兩造勞動契約，惟係以原告繼續曠職三日以上為由
      ，依勞基法第十八條第一款規定，原告不得向被告請求資遺費，自亦不符請領
      退休金之條件。
  六、從而，原告本於勞基法之規定，請求被告給付退休金八十七萬二千八百九十四
      元及自起訴狀繕本送達翌日起至清償日止按週年利率百分之五計算之利息，即
      非正當，不應准許，其假執行之聲請亦失所依附，應併予駁回。
  七、本件事證已臻明確，兩造其餘攻擊防禦方法及其他未經援用之證據，核與判決
      結果無影響，爰不逐一論述。
據上論結，本件原告之訴為無理由，依民事訴訟法第七十八條判決如主文。
中      華      民      國    九十二    年      十      月      十三    日
                                臺灣板橋地方法院民事第一庭
~B法      官  朱耀平
右為正本係照原本作成
如對本判決上訴，須於判決送達後廿日內向本院提出上訴狀
中      華      民      國    九十二    年      十      月      十三    日
~B法院書記官  方蟾苓


司法院資訊處製作；財團法人民間司法改革基金會備份。
